---
title: "2 testas - retake" #nekeisti
author: "Jovita Petkute,1811382" 
institute: "Vilniaus Universitetas (EVAF)" #nekeisti 
date: "`r format(Sys.time(), '%Y-%m-%d %H:%M')`"#nekeisti
output: #nekeisti
  html_document: #nekeisti
    number_sections: true #nekeisti
---

```{r setup, include=FALSE}
knitr::opts_chunk$set(echo = TRUE, collapse = TRUE, error = TRUE, warning = FALSE, message = FALSE)
```


# Prieš pradedant

* Ant desktopo sukurkite direktoriją "ds_test_02_retake", į ją išsaugokite šį dokumentą pakeisdami jo pavadinimą į "StudNr_vardas_pavarde.Rmd" (nenaudodami lietuviškų rašmenų) bei atitinkamai pakeisdami viršuje esančius laukelius: "author: ..." (čia galima su lt rašmenimis)
* Sumegzkite iškart šį dokumentą į .html failą ir įsitikinkite, jog viskas veikia gerai, tik tada pradėkite spręsti uždavinius.

## Užduotis
Žemiau esančiame R programai skirtame laukelyje surašykite visus paketus kurie reikalingi Jūsų parašytam kodui. Kodas turi patikrinti, ar R paketas egzistuoja, jeigu ne, jį instaliuoti ir atitinkamai užloadinti. Paketai pasirenkami savarankiškai, pagal individualius poreikius. Nenaudojamų paketų užloadinti nereikia. Tam kad veiktų žemiau esantys code-chunk'ai, runninkite šį chunką (žalias trikampis chunk'o kampe)

```{r, echo=TRUE, message=FALSE}
 if(!require(eurostat)) install.packages ("eurostat"); require(eurostat)
require(eurostat)
if(!require(tidyverse)) install.packages ("tidyverse"); require(tidyverse)
if(!require(dplyr)) install.packages ("dplyr"); require(dplyr)
```


## Užduotis - duomenų importas

Importuokite iš Eurostat "Unemployment by sex and age - quarterly average" duomenis.
```{r}
lfsi_long_e01<- get_eurostat("lfsi_long_e01", stringsAsFactors = FALSE)
```

## Užduotis - duomenų paruošimas

Paruoškite, jog jūsų darbinis dataframe (nepperrašykite originalaus atsisiųsto df) turėtų šiuos duomenys:

* Age: Total
* Geo: Estonia, Latvia, Lithuania
* Sex: Total
* Seasonally adjusted data, not calendar adjusted data 
* Time: since the year 1998
* Percentage of active population 


```{r}
df <-lfsi_long_e01 %>% 
  filter(geo %in% c("LT","LV", "EE"),
         age="total",
         sex="total",
         time>="1998")
```


## Užduotis
Apskaičiuokite, koks buvo žemiausias kiekvienos šalies nedarbo lygis 1998-2019 metu periodu. Apskaičiuotas rezultatas turėtų būti išsaugomas atskirame objekte. R kodas turi atspausindti lentelę, kurioje būtų matyti visų trijų pasirinktų šalių žemiausios reikšmės.

```{r}

```

## Grafiko braižymas

Nubraižykite nedarbo lygio linijinį grafiką, kur kiekviena šalis turėtų savo atskirą liniją.
Nubrėžkite horizontalias linijas, atspindinčias prieš tai uždavinyje apskaičiuotus vidurkius (dėl aiškumo, suderinkite spalvas).
Nepamirškite x,y ašių užpavadinimo bei antraščių. X ašis turėtų būti suskaidyta pagal metus, formatu "%Y"
```{r, fig.width=10}
ggplot(df,aes(x=salys, y=vidurkiai, col=geo)+
         geom_line(size=1))
scale_x_date(date_labels="%Y", date_breaks =="1country")
theme(axis.text.x=element_text(angle=45, hjust=1)+
        labs(title="Transition from unemployment to employment by sex, age and duration of unemployment - annual averages of quarterly transitions, estimated probabilities",
             subtitle="Source:Eurostat(lfsi_long_e01)",
             x="Salys"
             y="vidurkiai"))
```

Užduotis

Atsakykite į klausimą: ar Baltijos šalims 2018(!!!) metais pasiekus ekonomikos ciklo pakilimo tašką, nedarbo lygis Baltijos šalyse buvo toks žemas, koks jis buvo prieš pat ekonominės krizės pradžią? Pakomentuokite keliais sakiniais, kodėl galimai yra kaip yra? Jeigu sunku įžiūrėti, galite nusibraižyti horizontalią liniją virųje esančiame grafike.

```{r, eval=FALSE}
Baltijos salims 2018 metais nors ir pasiekus ekonomikos ciklo pakilimo taska. nedarbo lygis buvo itin zemas. 2018 m. nedarbo lygis sudarė 6,2 proc – paskutinį kartą žemesnis nedarbo rodiklis buvo uzfiksuotas tik 2008-aisiais.Zemiausias metinis nedarbo lygis per pastaruosius dvidesimt metų Lietuvoje buvo uzfiksuotas pries pastaraja finansu krize 2007-aisias. Tuomet jis sieke 4,2proc. Didziausias nedarbas vyravo 2010 m., kai jis sudare 17,8%. Taip gali buti del to, kadangi del krizes, daugelis zmoniu tiesiog nesutikdavo gauti ir dirbti uz mazesne alga. Augant ekonomikai, didejant darbo vietu skaiciui9ziurint kokioje srityje, jei tai yra informacines technologijos tai tokioje srityje atlyginimai yra kur kas didesni nei kitur, todel tokio sektoriaus pletra yra kur kas naudingesne del to siame sektoriuje ir bus kuriama daugiau darbo vietu kas sukels didesni nedarbo lygi 
```


## Darbo užbaigimo ir ship'inimo instrukcija:
* Sumegzkite šį dokumentą į `html`. 
* Savo Github paskyroje sukurkite repo "ds_test_02_retake"
* Pushinkit lokalią repo į Github. Direktorijoje turi būti 2 failai: "StudNr_Vrdas_Pavarde.Rmd" ir "StudNr_Vrdas_Pavardė.html"
* Įsitikinkite jog Githube guli repo kopija ir repo url įrašykite į google docs H stulpelį: https://docs.google.com/spreadsheets/d/1H_ts3wTKYZ4rocmFseR2YJtZHfhJ543MUWsTTa7x5Kc/edit?usp=sharing